臺灣新北地方法院刑事判決
111年度易字第234號
公  訴  人  臺灣新北地方檢察署檢察官
被      告  蔡奕龍


上列被告因妨害秘密案件，經檢察官提起公訴（110年度偵字第3
1879號、第34033號、第34330號），本院判決如下：
    主  文
丙○○無罪。
    理  由
一、公訴意旨略以：被告丙○○與告訴人林○芸（真實姓名詳卷）
    前為男女朋友關係，交往期間為民國105年間至108年間；被
    告與告訴人侯○云（已歿，真實姓名詳卷）前為男女朋友關
    係，交往期間為109年間至110年6月間，被告竟分別於下列時
    、地，為下列犯行：㈠於上開與告訴人林○芸交往期間，在告訴
    人林○芸位於新北市板橋區之居處，基於竊錄他人非公開之活
    動及身體隱私部位之犯意，未經告訴人林○芸之同意，於其
    等性行為等過程中，持手機拍攝告訴人林○芸之裸照及非公
    開活動之影像。嗣經告訴人侯○云發現前開裸照及影像，告
    知告訴人林○芸，始悉上情。㈡於上開與告訴人侯○云交往期
    間，在被告與告訴人侯○云位於新北市三重區租屋處，基於竊
    錄他人身體隱私部位之犯意，未經告訴人侯○云之同意，持手
    機拍攝告訴人侯○云之裸照，並乘與告訴人侯○云視訊過程中
    ，以視訊設備截取告訴人侯○云之裸照。嗣經告訴人侯○云在
    被告手機內發現上開裸照，始悉上情。因認被告均涉犯刑法
    第315條之1第2款之妨害秘密罪嫌云云。
二、按犯罪事實應依證據認定之，無證據不得認定犯罪事實；不
    能證明被告犯罪，應諭知無罪之判決，刑事訴訟法第154條
    第2項、第301條第1項分別定有明文。次按檢察官對於起訴
    之犯罪事實，應負提出證據及說服之實質舉證責任。倘其所
    提出之證據，不足為被告有罪之積極證明，或其指出證明之
    方法，無法說服法院以形成被告有罪之心證者，應貫徹無罪
    推定原則，刑事妥速審判法第6條定有明文。
三、檢察官認被告涉犯上開罪嫌，無非係以被告於警詢及偵查中
    之供述、證人即告訴人林○芸、侯○云於警詢時之證述、告訴
    人林○芸遭拍攝之照片及影像檔案光碟及照片、告訴人侯○云
    遭拍攝之照片及視訊截圖、告訴人林○芸、侯○云之通訊軟體
    LINE對話訊息各1份為其主要論據。
四、訊據被告堅詞否認有何上開犯行，辯稱：拍攝時都是交往期
    間，告訴人2人都知情，我沒有未經同意竊錄，告訴人侯○云
    是因為跟我分手談不攏，才會指控我偷拍等語。經查：
　㈠告訴人林○芸部分：
　⒈被告與告訴人林○芸於交往期間，在告訴人林○芸位於新北市板
    橋區之居處，曾持手機拍攝告訴人林○芸裸照13張及雙方性
    愛之影片檔案共9個乙節，業據被告供承不諱，核與證人即
    告訴人林○芸於警詢及偵查中之證述相符，並有該照片及影
    像檔案光碟1片、本院勘驗筆錄及截圖各1份附卷可稽，此部
    分事實，首堪認定。
　⒉就告訴人林○芸有無同意拍攝乙節，告訴人林○芸雖於偵查中
    證稱：我原先不知道被告有對我偷拍，是今年110年6月侯○
    云用IG密我，跟我說她發現被告手機裡面有我被偷拍的影像
    ，她有問我說我知道這件事嗎，我說我完全不知道云云（見
    110年度偵字第31879號卷第11頁），惟其於先前警詢時則證
    稱：被告之前會拍我裸體的照片跟影片，我都有叫他刪除，
    但侯○云說他們交往時還有在被告手機看過我裸體的照片跟
    影片等語（見110年度偵字第34330號卷第12頁），可見其對
    於是否知悉被告拍攝上開裸照及性愛影片，前後證述不一。
    參以，本件告訴人林○芸係與告訴人侯○云相約而一同於110
    年6月7日前往新北市政府警察局海山分局江翠派出所製作警
    詢筆錄對被告提出告訴乙節，有該警詢筆錄2份在卷可參，
    而其2人於提告前，告訴人林○芸曾傳送內容為「...我們今
    天所講的，講好要去警局備案甚至提告他的事情，這些我們
    都不要讓他知道，因為這會影響到案件處理，很容易會被法
    官打槍」、「等等我們一起去警察局告爆他」等語之簡訊給
    告訴人侯○云，有該對話紀錄1份附卷可稽（見110年度他字
    第5036號卷第17至19頁），可見告訴人林○芸於提告前先與
    告訴人侯○云相互討論，並有強烈使被告面臨司法追訴之意
    圖，則其所為不利於被告之指訴，是否全然可信，已非無疑
    。尤以，上開裸照及性愛影片拍攝期間，被告與告訴人林○
    芸為男女朋友，且有上開親密行為等情，則告訴人林○芸是
    否確未同意拍攝，實非無疑。
　⒊又上開性愛影片檔案9個，經本院勘驗內容略以：
　①檔案名稱「影片00-00000000」、「影片00-00000000」、「
    影片00-00000000」、「影片00-00000000」、「影片08」，
    內容均為被告持手機拍攝自己正面與告訴人林○芸背面從事
    性行為之影片。
　②檔案名稱「影片04」，被告持手機拍攝與告訴人林○芸面對面
    從事性行為之影片，告訴人林○芸以雙手遮住雙眼。
　③檔案名稱「影片05」，被告持手機拍攝與告訴人林○芸面對面
    從事性行為之影片，告訴人林○芸以左手遮住雙眼。
　④檔案名稱「影片06」，被告持手機拍攝與告訴人林○芸面對面
    從事性行為之影片，告訴人林○芸以左手遮住雙眼，其間被
    告伸右手拉下告訴人林○芸左手，告訴人林○芸左手放下同時
    以右手遮住雙眼，告訴人林○芸伸左手遮擋鏡頭，被告伸手
    阻止，告訴人林○芸伸手拿毯子遮掩住臉部。
　⑤檔案名稱「影片09-有拍攝到告訴人的臉」，被告持手機拍攝
    與甲 面對面從事性行為之影片，告訴人林○芸以毛巾遮住雙
    眼，並以左手蓋住臉部，被告伸手拉扯告訴人林○芸的手，
    告訴人林○芸左手緊遮雙眼，告訴人林○芸閉著雙眼，告訴人
    林○芸頭轉向右邊微睜眼旋即閉上，告訴人林○芸說「變態、
    丙○○變態」。
　⒋由以上「影片06」、「影片09-有拍攝到告訴人的臉」勘驗內
    容可見，被告與告訴人林○芸面對面從事性行為時，不僅一
    面拍攝，甚至於過程中嘗試拉下告訴人林○芸遮擋眼睛或臉
    部之手，絲毫未避諱遭告訴人林○芸發覺其正持手機拍攝性
    愛過程。而告訴人林○芸更因此對被告稱「變態、丙○○變態
    」等語，並出現有遮擋鏡頭之舉動，凡此均足見告訴人林○
    芸知悉被告正拍攝其2人間性愛過程甚明。是參酌此情，「
    影片04」、「影片05」均係其2人正面從事性行為，告訴人
    林○芸雖皆以手遮住雙眼，惟此顯係其知悉拍攝而害羞之遮
    擋行為，檢察官認告訴人林○芸因遮擋而不知遭拍攝，顯與
    常情未合。又其餘影片檔案雖均係被告與告訴人林○芸背面
    從事性行為之影像，惟被告於性愛過程中騰出一隻手或雙手
    持手機拍攝性愛過程，衡情不難為性愛之他方所察覺，而告
    訴人林○芸對此情均未生疑惑，仍繼續從事性行為，復參酌
    前開經認定告訴人林○芸知情拍攝之性愛影片乙情，堪認此
    部分背後拍攝性行為部分，同為告訴人林○芸所知悉。至告
    訴人林○芸裸照13張部分，僅3張照片係告訴人林○芸之背面
    裸照，其餘10張均為正面裸照，有前開光碟1片附卷可稽，
    本於上開影片檔案之相同理由，實難認告訴人林○芸不知遭
    人拍攝。是以，告訴人林○芸對於上開性愛影片及裸照之拍
    攝既均知情，復於過程中未顯現任何反對之情，則被告辯稱
    有經告訴人林○芸同意而拍攝，難認無據。
　⒌告訴人林○芸雖另指稱：被告有時候跟我發生性行為時，也會
    拿手機看情色影片，所以我不知道他是在看影片還是在拍我
    云云（見110年度偵字第31879號卷第11頁），惟上開①至⑤之
    勘驗過程，均未見有任何告訴人林○芸所稱情色影片之聲音
    ，已難認其此部分指訴可信。且其此部分指訴內容，與前揭
    ④⑤勘驗之事證未合，亦與其前述警詢證稱知道被告有拍攝其
    裸體照片及影片乙節不符，自難為不利於被告之認定。
　㈡告訴人侯○云部分：
　⒈被告與告訴人侯○云於交往期間，在告訴人侯○云位於新北市三
    重區租屋處，曾持手機拍攝告訴人侯○云之裸照，並乘與告
    訴人侯○云視訊過程中，以視訊設備截取告訴人侯○云之裸照
    乙節，業據被告供承不諱，核與證人即告訴人侯○云於警詢
    時之證述相符，並有手機翻拍照片、通話紀錄及截圖各1份
    在卷可稽，此部分事實，首堪認定。
　⒉就告訴人侯○云之裸照部分，其中1張為告訴人侯○云全裸跪於
    床上背對鏡頭，另1張則為告訴人侯○云全裸面對鏡頭坐於床
    上，有該照片2張附卷可參（見110年度偵字第34033號卷第1
    5頁），該2照片均可見告訴人侯○云有特定之姿勢，與不及
    防備遭人偷拍之情形明顯有別。尤以，正面裸照部分告訴人
    侯○云實無不知遭人拍攝之理，是被告辯稱此部分拍攝有經
    告訴人侯○云同意，尚非全然無據。
　⒊就告訴人侯○云之視訊截圖照片部分，雖可見係被告乘與告訴
    人侯○云視訊過程中，以視訊設備截取之照片。惟查，以數
    位設備如手機、電腦之程式為雙向動態視訊時，縱該手機、
    電腦程式不具備自動同步製造、儲存影音、影像之功能，然
    視訊者之任何一方，均可以簡易之按鍵動作，即可快速擷圖
    拍攝彼此視訊之靜態影像，並同步予以製造、儲存並紀錄。
    鑑於此類影音、影像視訊之通訊交流，已屬相當普及之社會
    活動，則雙方既同意以上開設備為視訊交流，於視訊過程中
    ，除有反對之意思表示者外，依社會一般通念，視訊者之任
    何一方對其影像不被對方擷圖儲存之隱私合理期待應屬甚低
    ，尤以被告與告訴人侯○云當時為男女朋友，且告訴人侯○云
    於視訊過程中不時面對鏡頭裸露身體隱私部位，可見其2人
    間當時關係密切，則告訴人侯○云是否未同意被告截圖，實
    非無疑。
　⒋再者，證人即告訴人侯○云於警詢時證稱：我於110年1月及2
    月與被告在租屋處滑手機時，我在他的手機裡面發現我的私
    密處照片，我當下有請他刪除云云（見同上卷第11至12頁）
    ，而被告係於110年4月間向告訴人侯○云提出分手，且其後
    因告訴人侯○云不願分手而挽留被告等節，業據被告於警詢
    時供承不諱，並有被告與告訴人侯○云之手機對話紀錄1份在
    卷足稽（見同上卷第19至21頁），是依證人即告訴人侯○云
    前開證述內容，可見其係於滑手機時發現被告手機內有自己
    之裸照，而當時其與被告仍係男女朋友關係，其當下本可自
    行刪除或要求被告當面刪除該裸照，然其捨此不為，已與常
    情有違。況自告訴人侯○云發現裸照至被告主動提出分手，
    尚有至少2個月之時間，告訴人侯○云於此期間均未再要求被
    告當面刪除上開裸照或主動與被告分手並提出告訴，反而於
    被告提出分手後始提起本件告訴，亦與常情未合，是被告辯
    稱係因告訴人侯○云分手談不攏才指控偷拍乙節，亦非全然
    無據。尤以，告訴人侯○云於上開與被告之對話中曾表示「
    很多事都可以談談包含官司」、「在一起還有人可以花錢不
    好嗎」、「我很有錢，你不是不知道阿」等語，有該對話紀
    錄1份附卷可參，可見告訴人侯○云有以官司、金錢等事項作
    為挽留被告之手段，復參以其於被告提出分手後與告訴人林
    ○芸偕同至警局提告乙情，業經說明如前，則其本件不利於
    被告之指訴，是否別有動機，並非無疑。
　㈢本件或許因證據不足而使告訴人2人之指訴未被法院採信，亦
    或許係告訴人2人擔憂交往期間拍攝之裸照或性愛影片遭被
    告外流而提起本件告訴，然無論如何，如被告確有另行將上
    開裸照或性愛影片散布、播送、販賣、公然陳列或以他法供
    人觀覽、聽聞，將另行成立其他犯罪，而得由檢察官對被告
    提起刑事訴究，併此敘明。從而，檢察官提出之上開證據，
    尚無法證明被告確有妨害秘密之犯行，依罪證有疑利於被告
    原則，自應為有利於被告之認定。
五、綜上所述，檢察官提出之證據，不足以證明被告確有公訴意
    旨所指之上開犯行。此外，依本院調查所得之證據，亦不足
    以形成被告有罪之心證，揆諸前開規定，不能證明被告犯罪
    ，應為被告無罪之諭知，以昭審慎。
據上論斷，應依刑事訴訟法第301條第1項，判決如主文。
本案經檢察官乙○○提起公訴，檢察官秦嘉瑋到庭執行職務。
中    華    民    國    111   年    8     月    15    日
                  刑事第十二庭  法  官  陳志峯 
以上正本證明與原本無異。
如不服本判決應於收受送達後20日內向本院提出上訴書狀，並應
敘述具體理由；其未敘述上訴理由者於上訴期間屆滿後20日內向
本院補提理由書（均須按他造當事人之人數附繕本）「切勿逕送
上級法院」。
                                書記官  喻誠德
中　　華　　民　　國　　111 　年　　8 　　月　　15　　日